臺北高等行政法院判決
　　　　　　　　　　　　　92年度訴字第02892號
　　　　　　　　　　　　　94.
原　　　告　甲○○○○○○○○.
　　　　　　送達代收人　乙○○.
被　　　告　財政部臺灣省北區國稅局
代　表　人　許虞哲（局長）
訴訟代理人　丙○○
上列當事人間因營業稅事件，原告不服財政部中華民國92年5月2
日台財訴字第0900054321號訴願決定，提起行政訴訟。
本院判決如下：
　　主  文
原告之訴駁回。
訴訟費用由原告負擔。
　　事  實
一、事實概要：財政部賦稅署（以下簡稱賦稅署）於民國83年7
    月22日查獲原告於81年7至12月間涉嫌未辦營業登記擅行經
    營磁磚買賣業務，營業額計新台幣（以下同）4,161,898元
    （含稅），未依法取得進項憑證，又於銷售貨物時，亦未給
    予他人憑證，乃檢附稽核報告節略及案關證據資料影本移由
    被告審理結果，核定補徵原告營業稅198,186元，並按所漏
    稅額處3倍之罰鍰計594,500元（計至百元止）；另按原告未
    依規定取得他人憑證總額處百分之五罰鍰計198,186元，合
    計罰鍰792,686元。原告不服，申經復查結果，未獲變更，
    原告仍表不服，提起訴願，旋遭駁回，遂向本院提起行政訴
    訟。
二、兩造聲明：
　(一)原告聲明：原處分及訴願決定均撤銷。
  (二)被告聲明：駁回原告之訴。
三、兩造之主張：
甲、原告主張：
  (一)原告與廣信窯業股份有限公司（以下簡稱廣信公司）間並無
    實際之交易行為。
  1.查79年間，原告與戊○○、己○○三人於中壢市設立駿揚磁
    磚行，以小型免用發票之商號對外共同經營。從81年起，原
    告因經營不善，虧損嚴重，於81年初呈半歇業狀態。同年4
    月間，原告付不出4月21日之應付票款，為不使原告之支票
    跳票，遂向廣信公司借資66萬9000元周轉，該借款遂於4月
    30日歸還廣信公司。而廣信公司為確保權益，隨即拒供原告
    貨物，並要求提前終止雙方之經銷關係；為此原告於5月10
    日對外宣佈停止營業，並進行處理善後，並於7月17日完成
    法定歇業手續。
  2.而廣信公司與原告終止經銷合約後，隨即在6月25日梁義實
    業公司（以下簡稱梁義公司）重新確立經銷關係。惟當時梁
    義公司尚未取得合法營業執照，亦未在銀行設立帳戶，遂向
    原告借用支票以利其周轉經營。原告鑒於梁義公司負責人戊
    ○○亦為原告磁磚行之合夥人；遂將原告在新竹企銀北中壢
    分行第3499帳號之支票3張，票號（133352、133386、13338
    7），金額（655,277元、330,000元、340,000元），計132
    萬5277元，加其部份現金，供作梁義公司對廣信公司之履約
    保證金。同月26日廣信公司出貨一批供梁義公司營運。7月2
    日梁義公司亦借用原告之支票，票號（133353），金額（
    120,588元）做為支付廣信公司6月份之貨款。嗣後，梁義公
    司陸續借用原告之支票，票號（133362、157940、157965）
    ，金額（70,358元、248,820元、433,914元），做為梁義公
    司付給廣信公司之貨款。為此、梁義公司從81年6月起至12
    月份止，共借用原告支票7張給付廣信公司，面額計219萬
    8957元。其中保證金計132萬5277元。而梁義公司在81年6至
    12月份實際營業額計87萬3680元；上述事實梁義公司負責人
    戊○○在桃園縣稅捐處法務課筆錄中均承認在案。故86年6
    至12月份，廣信公司自梁義公司取得原告之支票，仍係梁義
    公司向原告借用支票，用於給付廣信公司與梁義公司之間之
    買賣貨款及供保證金之用。事實上，原告與廣信公司之間，
    並無實際交易行為。未料、被告竟以原告已申請歇業仍繼續
    營業而未依規定申報銷售額為由，處予原告罰鍰792,686元
    ，顯有誤會。
  (二)被告僅憑廣信公司董事長丁○○之談話筆錄，及廣信公司曾
    有跳開發票之前科等，即認定原告已申請歇業仍繼續營業而
    未依規定申報銷售額之違法行為，明顯違反經驗法則。
  1.查廣信公司之董事長雖登記為丁○○，但其並未實際參與業
    務經營，故其對業務往來之情形並不了解，故於財政部筆錄
    中，誤認系爭交易係與原告交易。惟其事後遂作出書面更正
    聲明：表明上揭談話筆錄將「梁義公司」在81年6至12月份
    實際營業額計87萬3680元，誤為原告所銷售等語。且廣信公
    司實際業務承辦人莊嘉雄總經理，嗣又到案澄清上揭交易與
    原告無涉。故丁○○之上揭談話筆錄不能作為認定事實之依
    據。
  2.次查梁義公司於81年11月20日才正式取得營業執照；而梁義
    公司於未取得營業執照前即開始與其有營業行為，故廣信公
    司將梁義公司及其他客戶之四百餘萬之營業額推給合法歇業
    之原告，以逃避無照營業之責任。不然被告亦可從該發票之
    買受人進行查證，或請買受人與原告對質，即可查明是否由
    原告銷售，或與原告無關。未料、被告竟僅憑廣信公司不實
    之陳述，即認定原告有違章事實，並處予原告罰鍰，未免過
    予武斷。
  3.81年起，原告因經營不善，虧損嚴重，故於81年起廣信公司
    不再出貨給原告後，因原告沒有貨源，故於5月10日對外宣
    佈停止營業。若說原告於8至12月間，仍有四百餘萬元營業
    額，原告何須停止營業。故被告指稱原告已申請歇業仍繼續
    營業，且未依規定申報銷售額，實有違常理，且不合邏輯，
    顯無事實及法律依據。
乙、被告主張：
  (一)違反補徵營業稅部分：
  1.本件原告於81年7至12月間涉嫌未辦營業登記擅行經營磁磚
    買賣，營業額計4,161,898元（含稅），未依法取得進項憑
    證，又於銷售貨物時，亦未給予他人憑證，案經財政部賦稅
    署於83年7月22日查獲，乃檢附稽核報告節略及案關證據資
    料影本，移由被告審理違章成立，乃核定補徵原告營業稅
    198,186元。原告不服，主張於81年7月27日已辦理歇業，歇
    業後由梁義公司接辦經營，而賦稅署所查廣信公司開立發票
    註記桃園區「133」代號，係指桃園區所有客戶，而非單指
    原告，又原告於80年底開立給廣信公司保證貨款之遠期票據
    ，其中屬於歇業後之部分計1,543,680元，該公司業已償還
    云云，申經被告復查決定以：本件原告之違章事實，有賦稅
    署查獲涉案上游供應商廣信公司負責人丁○○談話筆錄、原
    告新竹區中小企業銀行北中壢分行支票存款3499帳戶於81年
    度開立94197等支票存入廣信公司附案佐證，違章事證明確
    。次查本案上游公司即廣信公司涉嫌跳開發票予非實際交易
    之買受人，違反營業稅法第51條、稅捐稽徵法第44條規定情
    事，業經最高行政法院90年度判字第891號判決在案，原告
    空言更正說明發票存根聯附記133代號非專指駿揚磁磚行等
    語，核不足採；又本案經向梁義公司負責人梁實義查證結果
    ，其雖檢具與廣信公司81年6月25日簽訂經銷合約書，承認
    繼原告接續與廣信公司往來經營，惟並無法提供具體帳證、
    貨款簽收記錄以證其實，又依被告營業稅稅籍資料，其開業
    日期為81年11月20日，後於其與廣信公司訂約日，難謂可採
    為由，駁回其復查之申請。揆諸首揭規定，尚無不妥，原核
    定請予以維持。
  2.原告仍執前詞並以其係於79年間以免用發票商號設立於中壢
    市，因經營不善，81年初即呈半歇業狀態，廣信公司乃與其
    終止經銷合約並隨即在81年6月25日與梁義公司訂立新經銷
    合約，當時梁義公司尚未在銀行設立帳戶，乃借用其3499
    帳號之支票7張付給廣信公司，梁義公司81年6至12月份實際
    營業額計873,680元，廣信公司自梁義公司取得之支票，屬
    廣信公司與梁義公司之買賣貨款，與原告無關，又81年5月
    廣信公司不再出貨給原告後，原告沒有廣信公司之貨源，怎
    能在8至12月間有四百餘萬元營業額，實有違常理，應是廣
    信公司企圖掩護梁義公司未經取得合法營業執照即開始與其
    營業之行為，故意將梁義公司及其他客戶之四百餘萬之營業
    額推給合法歇業之原告，以利廣信公司及梁義公司逃避無照
    營業責任等語，資為爭議。惟查本案違章事實有賦稅署稽核
    報告節略及案關證據資料影本、涉案上游供應商廣信公司負
    責人丁○○談話筆錄、原告新竹區中小企業銀行北中壢分行
    支票存款3499號帳戶於81年度開立94197號等13張支票存入
    廣信公司等資料附卷佐證。本案84年10月24日台財稅第
    841718364號函說明二通報廣信公司等81年度涉違章漏稅情
    節為：廣信公司銷貨未依規定給與他人憑證之違章金額計
    54,402,055元，另有漏銷18,523,892元（含稅）；駿揚磁磚
    行（即原告）以其前手開立之發票交付與實際交易之買受人
    （漏進漏銷不含稅）金額8,075,887元。又廣信公司負責人
    丁○○84年3月8日於財政部賦稅署所作談話筆錄坦承該公司
    係採各區經銷商制度，原告為其經銷商，原告之新竹區中小
    企業銀行北中壢分行支存3499號帳戶，於81年度開出支票
    94197等13張存入廣信公司之一銀大溪分行悵戶，其性質係
    貨款，但部分有商品貨款保證支票，該公司因會計人員疏失
    ，81年度未依規定開發票給各經銷商，而跳開發票交付與實
    際交易之買受人，金額計54,402,055元（未含稅），又同年
    度銷貨另有漏開發票金額計18,523,892元等情。再查本件涉
    案上游廣信公司涉嫌跳開發票逃漏營業稅案，業經最高行政
    法院90年5月24日90年度判字第891號判決確定有案，廣信公
    司等稱：「．．．指稱駿揚磁磚行於81年7月27日正式辦理
    歇業在案，原告與其81年度之交易額僅600,002元，均已開
    立發票；另如前所述，原告以代號『133』來統計管理桃園
    區的市場銷售情況，故該代號當然也包括由原告自行銷售之
    部分，而與駿揚磁磚行絲毫無關之交易，是以被告指稱原告
    跳開發票8,075,887元，自屬不實」等語，業經最高行政法
    院以「原告之代表人已就原告所開立之統一發票註記欄所載
    代號『133』，陳明係指駿揚磁磚行，原告嗣翻異前詞，謂
    此部分係指原告自行出售貨物云云，並無證據足資證明，難
    謂可採。」為由，論駁有案，從而原告復執詞主張並無於81
    年8月至12月間銷貨，係被廣信公司及梁義公司所陷害云云
    ，並未能提出具體事證資料，以實其說，參諸改制前行政法
    院36年判字第16號判例意旨，空言主張，不足採信。
  (二)違反營業稅法罰鍰部分：
    本件被告據財政部賦稅署通報，以原告於81年7至12月間，
    涉嫌未辦營業登記即經營磁磚買賣致漏報銷售額逃漏營業稅
    198,186元之違章情事，已如前述，經審酌原告違章情節，
    依首揭規定按所漏營業稅額198、186元處三倍之罰鍰計594
    、500元（計至百元止），揆諸首謁規定，並無不當，請予
    以維持。
  (三)違反稅捐稽徵法罰鍰部分：
    本件原告於81年7至12月間進貨，金額計4,161,898元，未依
    規定取得進項憑證，有稽核報告調查筆錄等資料附案佐證，
    被告以原告違反稅捐稽徵法之違章事證明確，乃依首揭規定
    ，按查明認定總額4,161,898元處以百分之五罰鍰計198,186
    元，揆諸首揭規定，並無不當，請予以維持。
  (四)綜上論述，原處分、復查、訴願決定並無違誤，請准如答辯
    之聲明判決。
　　理  由
一、本件被告之代表人原為林吉昌，自93年8月3日變更為許虞哲
    ，是其聲明承受訴訟，核無不合，應予准許。
二、按「在中華民國境內銷售貨物或勞務及進口貨物，均應依本
    法規定課徵營業稅。」、「營業人之總機構及其他固定營業
    場所，應於開始營業前，分別向主管稽徵機關申請營業登記
    。」、「營業人有左列情形之一者，主管稽徵機關得依照查
    得之資料，核定其銷售額及應納稅額並補徵之：一、．．．
    三、未辦妥營業登記，即行開始營業，或已申請歇業仍繼續
    營業，而未依規定申報銷售額者。．．．」及「納稅義務人
    有左列情形之一者，除追繳稅款外，按所漏稅額處1倍至10
    倍罰鍰，並得停止其營業：一、未依規定申請營業登記而營
    業者。」，分別為營業稅法第1條、第28條、第43條第1項第
    3款及第51條第1款所明定。又按「營利事業依法規定應給與
    他人憑證而未給與，應自他人取得憑證而未取得，或應保存
    憑證而未保存者，應就其未給與憑證、未取得憑證或未保存
    憑證，經查明認定之總額，處百分之五罰鍰。」為稅捐稽徵
    法第44條所明定。
三、本件係原告於81年7至12月間未辦營業登記擅行經營磁磚買
    賣業務，營業額計4,161,898元（含稅），未依法取得進項
    憑證，又於銷售貨物時，亦未給予他人憑證之事實；被告爰
    核定原告應補徵營業稅198,186元，並按所漏稅額處三倍之
    罰鍰計594,500元（計至百元止）；另按原告未依規定取得
    他人憑證總額處百分之五罰鍰計198,186元；原告不服，如
    事實欄所載之主張；是本件應審究者厥為原告有無於81年7
    至12月間經營磁磚買賣業務。
四、經查：
  (一)本件原告於81年7至12月間經營磁磚買賣，營業額計4,161,8
    98元（含稅），未依法取得進項憑證，又於銷售貨物時，亦
    未給予他人憑證之事實，有原告新竹區中小企業銀行北中壢
    分行支票存款3499帳戶，於81年度開立94197等13張支票存
    入廣信公司帳戶附原處分卷足憑，洵堪認定。
  (二)廣信公司負責人丁○○於84年3月8日在被告機關稽核組陳稱
    略以「問：駿揚磁磚行之新竹區中小企業銀行北中壢分行支
    存3499帳戶，於81年度開立94197等13張支票存入廣信公司
    之一銀大溪分行帳戶，其性質如何請略述之？答：上述支票
    係貨款，但部分有商品貨款保證支票。」、「本公司因會計
    人員疏失，致81年度未依規定開發票給各區經銷商，而跳開
    發票交付與實際交易之買受人，金額總計54、402、055元。
    ‧‧」等語；另時任廣信公司總經理莊嘉雄（於本院審理中
    業已死亡，是本院無從傳訊）84年5月16日在被告機關稽核
    組陳稱略以：「駿揚磁磚行，其經銷代號為「133」，81年
    度與本公司訂有經銷合約，雖有設定抵押，但無提供保證支
    票。」等語；有談話紀錄影本2份在卷可考；查本件涉案上
    游廣信公司涉嫌跳開發票逃漏營業稅，業經最高行政法院90
    年5月24日90年度判字第891號判決確定有案，廣信公司雖稱
    ：「．．．指稱駿揚磁磚行於81年7月27日正式辦理歇業在
    案，原告與其81年度之交易額僅600,002元，均已開立發票
    ；另如前所述，原告以代號『133』來統計管理桃園區的市
    場銷售情況，故該代號當然也包括由原告自行銷售之部分，
    而與駿揚磁磚行絲毫無關之交易，是以被告指稱原告跳開發
    票8,075,887元，自屬不實」云云，惟最高行政法院判決理
    由則以「原告之代表人已就原告所開立之統一發票票註記欄
    所載代號『133』，陳明係指駿揚磁磚行，原告嗣翻異前詞
    ，謂此部分係指原告自行出售貨物云云，並無證據足資證明
    ，難謂可採。」為由判決駁回廣信公司所言，有最高行政法
    院判決書一份在卷可按；足認丁○○於本院93年12月20日行
    準備程序時證稱「我只是掛名登記而已，沒有實際處理業務
    ，‧‧，我在財政部所作的說明可能有錯誤，我其實並不清
    楚業務，他們突然問我，我就說有，我不知道其中的利害關
    係。」等語，仍屬事後迴護之詞，尚難可採。莊嘉雄既謂駿
    揚磁磚行於81年度與廣信公司訂有經銷合約，但無提供保證
    支票等語；足認原告新竹區中小企業銀行北中壢分行支票存
    款3499帳戶，於81年度開立94197等支票存入廣信公司，應
    屬原告支付廣信公司之貨款。
  (三)至戊○○於本院行準備程序中雖證稱略以：「‧‧‧駿揚磁
    磚行7月間解散，8月間廣信有一個業務員來和我接洽，我們
    說好如果有貨底就和他交易，所以我就成立梁義公司，大約
    81年9、10月間才開始運作。當時我沒有票可以用，便問彭
    添壽可否將新竹商業銀行帳戶的票繼續給我用，彭添壽和我
    姊夫是十多年的好朋友，所以便答應我。」、「‧‧‧。我
    和廣信簽約後，有支付保證金，也是用駿揚的票，那個帳號
    就是我在使用，後來有還款給駿揚。駿揚磁磚行81年7月確
    實已經解散沒有再作，至於8、9月間還有駿揚的票開出去，
    可能是廣信的要求事先開票預付貨款。‧‧。」等語；查戊
    ○○雖與廣信公司81年6月25日簽訂經銷合約書，惟並無法
    提供具體帳證、貨物簽收記錄以證其說；所謂資金係向原告
    所借，然四百餘萬元並非小數目，如何償還，亦未能舉證說
    明之，是戊○○上開證言，亦難可採。
五、綜上所述，原處分核定補徵原告營業稅198,186元，並按所
    漏稅額處三倍之罰鍰計594,500元（計至百元止）；另按原
    告未依規定取得他人憑證總額處百分之5罰鍰計198,186元，
    合計罰鍰792,686元，依法並無不合，訴願決定予以維持，
    亦無違誤。原告訴請撤銷原處分及訴願決定，為無理由，應
    予以駁回。
六、本件事證已明，兩造其餘主張或答辯，已與本院判決結果無
    涉，毋庸一一論列，併此敘明。
據上論結，本件原告之訴為無理由，爰依行政訴訟法第98條第3
項前段，判決如主文。
中    華    民    國    94    年    1    月    20    日
                  第七庭審判長法  官　鄭　小　康
                              法  官　李　玉　卿
                              法  官　黃　秋　鴻
上為正本係照原本作成。
如不服本判決，應於送達後20日內，向本院提出上訴狀並表明上
訴理由，如於本判決宣示後送達前提起上訴者，應於判決送達後
20日內補提上訴理由書（須按他造人數附繕本）。
中　　華　　民　　國　　94　　年　　1　　月　　20　　日
 　　  　　                　　　 書記官  王琍瑩
